臺北高等行政法院判決　　　　　　　　　　　　　　　九十年度訴字第五八七○號
　　　　　　　　　　　　　　　.
　　原　　　告　王茹玉即幽浮休閒視聽中心
　　訴訟代理人　甲○○
　　被　　　告　行政院新聞局
　　代　表　人　葉國興（局長）
　　訴訟代理人　乙○○
右當事人間因廣播電視法事件，原告不服行政院中華民國九十年八月二日台九十訴字
第四○二四二號訴願決定，提起行政訴訟。本院判決如左：
　　主  文
原告之訴駁回。
訴訟費用由原告負擔。
　　事  實
一、事實概要：原告獨資經營之幽浮休閒視聽中心為經營錄影節目帶發行（播映）業
    者，因發行之「激情女人香」錄影節目帶與審查核准者不符，為雲林縣政府派員
    於民國（以下同）九十年三月三十日在該中心查獲，移由被告機關以該中心違反
    廣播電視法第二十九條之一規定，乃依同法第四十五條之二規定，處以罰鍰三千
    元（折合新台幣九千元），並沒入其節目。原告不服，提起訴願，遭決定駁回，
    遂向本院提起行政訴訟。
二、兩造聲明：
　(一)原告聲明：原處分及訴願決定均撤銷。
　(二)被告聲明：駁回原告之訴。訴訟費用由原告負擔。
三、兩造之爭點：原告主張系爭節目帶係經被告機關審查核准，原告信賴其為合法節
    目帶，自不應加以處分，是否有理？
甲、原告主張：
  (一)系爭節目帶係由西武育樂股份有限公司（以下簡稱西武公司）發行，其版權節目
    一切申請之標籤黏貼或印製於卡帶側面及封套上，均由被告機關認定許可方予發
    行。具體證據有1.錄影帶上有直側標及負責人公司、行號、地址許可範圍。2.直
    側標為被告機關許可張貼之。3.帶子為西武公司重製發行之母帶。
  (二)全省出租（播映）業者均是認定於被告機關之許可證，而持有之節目帶送審皆經
    被告機關認證再銷售至全省，如其真持有製造商發行之節目原版帶，有違規事項
    ，則全省業者豈非同時為違規者及受害者？被告機關認證直側標原版帶豈非讓所
    有業者產生質疑？而新聞局之義務職責又何在？
  (三)認證審查為被告機關獨有之職權，內容時間長短唯有被告機關有權規範，直屬長
    官不應放縱製造商之違規不法加於業者，望多加嚴懲不肖製造商。
乙、被告主張：
  查，原告經營幽浮休閒視聽中心錄影節目帶發行（播映）業務，為廣播電視節目供
  應事業管理規則第二條第三款第二目所規定之錄影節目帶發行（播映）業者，依法
  應遵循錄影節目帶發行業之規範，如有違反，即應負擔法律上之責任。且錄影節目
  帶（包括影碟式之錄影節目）之發行，非僅指製作、送審並自行發行之行為，尚包
  括播映、出租、買賣或其他發行錄影節目帶之方式，原告有經營錄影節目播映業務
  之事實，故其屬錄影節目帶發行業之範疇。系爭節目雖經被告機關審查核准發行，
  但其實際發行內容長度與被告機關審查核准者不符。原告為錄影節目帶發行（播映
  ）業，應於從事營業前，明瞭廣播電視法暨其相關子法之規定，並對販售之節目負
  有詳加審視之義務；其竟將與被告機關審查核准內容長度不符之錄影節目帶予以公
  開發行，是其違法事實明確，所辯理由無據，實不足採。原告違反廣播電視法第二
  十九條之一規定甚顯，應依同法第四十五條之二規定處罰，故被告機關所為之行政
  裁處在認事用法上尚屬適當及適法，爰請駁回原告之訴。
　　理  由
一、按「廣播電視節目供應事業之設立，應經新聞局許可，其節目內容及有關管理事
    項準用第二十一條、第二十五條、第二十八條及第三十四條之規定。」為廣播電
    視法第二十九條之一所規定。又同法施行細則第三十九條第一項前段、第四十條
    第一項及第二項規定：「廣播電視節目供應事業於錄影節目帶發行或播映前，應
    檢具申請書表、錄影節目帶、審查費及證照費，送請新聞局審查。」「錄影節目
    帶經審查核准者，應由送審之廣播電視節目供應事業製作標籤黏貼或印製於錄影
    節目帶側面及其封套上，影碟形式之錄影節目帶則應黏貼或印製於封套上；其屬
    免送審之錄影節目帶者，仍應依規定標示，並於核准字號欄內註明免送審類別。
    前項標籤應載明節目名稱、長度、級別、核准字號、權利範圍、廣播電視節目供
    應事業名稱、地址、負責人姓名及登錄許可證字號；其標籤顏色由新聞局定之。
    」，另「違反廣播電視法第二十九條之一之規定，經營、策劃、製作、發行或託
    播廣播電視節目、廣告、錄影節目帶者，處三千元以上、三萬元以下罰鍰，並沒
    入其節目」，復為同法第四十五條之二所明定。
二、本件原告為經營錄影節目帶發行（播映）業者，因發行之「激情女人香」錄影節
    目帶與審查核准者不符，爰由被告以違反廣播電視法第二十九條之一規定，乃依
    同法第四十五條之二規定，處以罰鍰三千元，並沒入其節目。原告則以系爭節目
    帶係由西武公司發行，其版權節目一切申請之標籤黏貼或印製於卡帶側面及封套
    上，均由被告機關認定許可方予發行。全省出租（播映）業者均是認定於被告機
    關之許可證，而持有之節目帶送審皆經被告機關認證再銷售至全省，且原告為下
    流業者，有違反亦屬上流業者違規所致，尚不得處罰下流業者云云。
三、查本件原告所經營之幽浮休閒視聽中心，係經營錄影節目帶播映業務，依廣播電
    視節目供應事業管理規則第二條第三款第二目規定，屬廣播電視節目供應事業管
    理規則所規定之錄影節目帶發行業者；系爭「激情女人香」錄影節目帶雖經審查
    核准發行，但實際發行內容長度與審查核准者不符，原處分認該捲錄影節目帶之
    標示長度（八十二分鐘）及實際長度（七十四分鐘）均與審查核准之發行長度（
    六十二分鐘）不符，然經本院於九十一年九月十八日勘驗，有彩色畫面長度係（
    七十七分三十五秒），節目內容畫面長度係（七十一分鐘），有勘驗筆錄在卷足
    憑；雖本院勘驗長度與原處分所認定長度不同，但均與審查核准之發行長度（六
    十二分鐘）不符；是以，其違法事實洵堪認定。另揆諸廣播電視法施行細則第四
    十條第一項及第二項規定，關於標籤應載明節目名稱、長度、級別、核准字號、
    權利範圍、廣播電視節目供應事業名稱、地址、負責人姓名及登錄許可證字號等
    等，若屬廣播電視節目供應事業管理規則所規定之錄影節目帶發行業者，不僅上
    流業者應予遵守，下流業者亦應遵守；原告上開主張，容有誤解。綜上，被告以
    原告有違廣播電視法第二十九條之一規定，依同法第四十五條之二規定，處以罰
    鍰三千元，並沒入其節目，依法自無不合；訴願決定予以維持，亦無不當。原告
    徒執前詞，聲請撤銷原處分及訴願決定，為無理由，應予駁回。
據上論結，本件原告之訴為無理由，爰依行政訴訟法第九十八條第三項前段，判決如
主文。
中　　　華　　　民　　　國　　九十一　　年　　 十一 　　月　　　七　　　日
                        臺 北 高 等 行 政 法 院  第七庭
                                       審 判 長  法  官  鄭 小 康
                                                 法  官  林 金 本
                                                 法  官  黃 秋 鴻
右為正本係照原本作成。
如不服本判決，應於送達後二十日內，向本院提出上訴狀並表明上訴理由，如於本判
決宣示後送達前提起上訴者，應於判決送達後二十日內補提上訴理由書（須按他造人
數附繕本）。
中　　　華　　　民　　　國　　九十一　　年　　 十一 　　月　　 十一 　　日
　　　　　　　　　　　　　　　　　　　　         書記官　黃 瑞 芬
